【裁判字號】    98,簡上,429
【裁判日期】    980730
【裁判案由】    詐欺
【裁判全文】
臺灣高雄地方法院刑事判決             98年度簡上字第429號
上  訴  人
即  被  告  丙○○
                    室（現於臺灣高雄第二監獄受刑中）
上列上訴人因詐欺案件，不服本院高雄簡易庭中華民國98年4 月
24日98年度審簡字第1790號第一審刑事簡易判決（聲請簡易判決
處刑案號：98年度偵字第7400號），提起上訴，本院管轄之第二
審合議庭，判決如下：
    主  文
上訴駁回。
    事  實
一、丙○○得預見他人不以自己名義申辦行動電話門號，反以其
    他方式蒐購或取得他人門號使用，可能作為詐騙集團詐欺犯
    罪聯絡之用，且藉此躲避檢警之追緝，竟仍基於縱有人持其
    行動電話門號作為詐騙之犯罪工具，亦不違其本意之幫助犯
    意，於民國97年4 月1 日某時許，在高雄市新興區○○○路
    190 號之威寶電信高雄林森特約服務中心，申辦行動電話門
    號0000000000號，於取得該門號SIM 卡後，旋於翌日某時許
    ，在高雄市苓雅區○○○路461 號前，將該門號SIM 卡交給
    真實姓名年籍不詳自稱「楊先生」之某詐騙集團成員，嗣該
    「楊先生」與所屬詐騙集團取得上開門號後，共同基於意圖
    為自己不法所有之犯意聯絡，於97年4 月17日某時許，派由
    某成員以該門號撥打電話給甲○○，佯稱為其友人而急需借
    款云云，致甲○○信以為真而陷於錯誤，依指示分別轉帳計
    新臺幣（下同）6 萬元入蔡岳霖（經檢察官另案偵辦）之台
    中市大坑口郵局00000000000000號帳戶，嗣甲○○發覺受騙
    並報警處理，始循線查獲上情。
二、案經臺中市警察局第五分局報請臺灣臺中地方法院檢察署呈
    請臺灣高等法院檢察署檢察長令轉臺灣高雄地方法院檢察署
    檢察官偵查後聲請簡易判決處刑。
    理  由
壹、證據能力部分：
    按被告以外之人於審判外之言詞或書面陳述，除法律有規定
    者外，不得作為證據；又被告以外之人於審判外之陳述，雖
    不符刑事訴訟法第159 條之1 至第159 條之4 之規定，而經
    當事人於審判程序同意作為證據，法院審酌該言詞陳述或書
    面陳述作成時之情況，認為適當者，亦得為證據；當事人、
    代理人或辯護人於法院調查證據時，知有第159 條第1 項不
    得為證據之情形，而未於言詞辯論終結前聲明異議者，視為
    有前項之同意。刑事訴訟法第159 條第1 項、第159 條之5
    定有明文。經查，本判決所引用之各項證據資料，其屬於被
    告以外之人於審判外之陳述者，均據本院於調查證據程序逐
    一提示並告以要旨，檢察官、被告均知該等證據為被告以外
    之人之審判外陳述，均未於言詞辯論終結前聲明異議，本院
    審酌上開證據作成時之情況，亦無不當取供等情形，認為以
    之作為本案之證據亦屬適當，依刑事訴訟法第159 條之5 規
    定，應有證據能力。
貳、實體部分：
一、訊據上訴人即被告丙○○矢口否認有幫助詐欺犯行，並辯稱
    ：我是被騙的，且本案與本院97年度簡上字第1064號為同一
    案件云云。經查：
  (一)被告另於97年4 月中旬某日，在高雄市○○路、四維路彰化
    銀行旁路口，將其申辦之彰化銀行苓雅分行（下稱彰化銀行
    ）帳號00000000000000000 號帳戶存摺等物及於97年4 月20
    日將其所有永豐商業銀行高雄分行（下稱永豐銀行）000000
    00000000號帳戶之提款卡等物交付詐欺集團用於犯詐欺取財
    罪，致被害人柯宏偉陷於錯誤於97年4 月23日將60萬元存入
    被告上開彰化銀行帳戶內，該詐騙集團隨即將上開60萬元自
    上開彰化銀行轉帳至上開永豐銀行，被告並於97年4 月23日
    至高雄市○○○路143 號永豐銀行臨櫃提領50萬元現金，領
    款後再將存摺交給詐騙集團楊先生使用，楊先生所屬詐騙集
    團乃於當日以自動提款機分4 次提領10萬元，嗣經被害人柯
    宏偉發現受騙而報警處理，於檢察官偵查及法院審理後，被
    告經本院以97年度簡上字第1064號判處共同犯詐欺取財罪，
    處有期徒刑5 月，如易科罰金，以新臺幣1 千元折算1 日確
    定，有本院97年度簡上字第1064號判決書1 份附卷可參（見
    院二卷第9 至13頁）。然查，本案中被告幫助詐欺所交付之
    物品（行動電話0000000000號門號SIM 卡）、時間（97年4
    月2 日某時）、地點（高雄市苓雅區○○○路461 號）與上
    開本院97年度簡上字第1064號案件均非同一，犯罪手段（本
    案係幫助詐欺取財，上開另案為共同詐欺取財）、被害人亦
    均不相同，顯非同一案件。況本案犯罪事實前經檢察官聲請
    移送併辦，業經本院97年度簡上字第1064號判決同認無事實
    上一罪關係，而無從併為審理等情，亦有本院97年度簡上字
    第1064號判決1 份在卷可佐，是被告辯稱：本案與本院97年
    度簡上字第1064 號為同一案件云云，自非可採。
  (二)被告於97年4 月1 日某時許，在高雄市新興區○○○路190
    號之威寶電信高雄林森特約服務中心，申辦行動電話門號00
    00000000號，於取得該門號SIM 卡後，旋於翌日某時許，在
    高雄市苓雅區○○○路461 號前，將該門號SIM 卡交付真實
    姓名年籍不詳自稱「楊先生」之某詐騙集團成員等情，為被
    告於本院審理時所不爭執（見院二卷第30頁），並有威寶電
    信行動電話服務申請書1 份（見偵三卷第18至20頁）在卷可
    稽。又該「楊先生」與其所屬之詐騙集團取得被告上開所交
    付之門號後，共同基於意圖為自己不法所有之犯意聯絡，於
    97 年4月17日某時許，派由某成員以該門號撥打電話給被害
    人甲○○，佯稱為其友人而急需借款云云，致被害人陷於錯
    誤，依指示分別轉帳計6 萬元入蔡岳霖之台中市大坑口郵局
    00 000000000000 號帳戶，嗣被害人發覺受騙並報警處理等
    情，並經證人即被害人甲○○於警詢中證述甚詳（見警卷第
    3 頁），復有通聯調閱查詢單1 份及行動電話0000000000號
    雙向通聯紀錄1 紙（見警卷第7 頁反面、第8 頁、偵一卷第
    6 頁）、內政部警政署反詐騙案件紀錄表1 紙（見警卷第11
    頁）、自動櫃員機交易明細表2 紙（見警卷第12頁）在卷可
    佐，足證被告申用之0000000000門號確已遭詐騙集團用以作
    為詐欺取財聯絡之用。
  (三)被告雖否認有幫助詐欺取財之犯行，並辯稱：我是被騙的云
    云。惟查，被告將其申辦之0000000000門號SIM 卡交付「楊
    先生」，但被告並不認識「楊先生」之事實，業據被告於偵
    訊中自承在卷（見偵一卷第14、15頁）。而按以現今一般人
    前往電信公司申辦門號使用並非難事，收費標準亦未因人而
    異，如非供作不法使用，應無另取得他人電話門號，而不以
    自己名義使用之必要。又行動電話門號事關個人隱私權益之
    保障，其專屬性甚高，若非與本人有密切親誼關係，難認有
    何理由可自由流通使用該行動門號，一般人均有妥為保管及
    防止他人任意使用之認識，且縱有特殊情況偶需交付個人行
    動電話予他人使用，亦必會瞭解他人使用電話之用途及合理
    性始行提供，參以坊間報章雜誌及新聞媒體，對於以簡訊、
    電話等方式通知中獎或如退稅、輕鬆借款等其他類似之不法
    詐騙方法及不法份子經常使用他人之行動電話門號，以隱匿
    其詐欺取財犯罪之不法行徑，規避檢警等執法人員之查緝，
    類此在社會上層出不窮之案件，亦迭經報導及再三批露，被
    告乃心智健全之成年人，並有相當學識程度（見院二卷第15
    頁個人基本資料查詢結果），自能預見將行動電話門號提供
    給不認識之他人，有可能遭他人使用於詐欺取財等財產犯罪
    之用，被告竟仍提供其行動電話門號給他人使用，自堪認被
    告確有幫助他人實施詐欺犯罪之不確定故意及犯行甚明，被
    告上開所辯，為犯後卸責之詞，不足採信。又被告雖請求傳
    訊證人李純真，然經本院詳閱被告所述上開證人之待證事實
    （見院二卷第29、39頁），為關於辦理帳戶轉帳等情，經本
    院審酌後認與本案被告犯罪事實無直接關連及不影響被告本
    案幫助詐欺取財犯行之成立，故本院爰不予傳訊，附此敘明
    。
  (四)綜上，被告有事實欄所載幫助詐欺取財犯行，事證明確，其
    上開所辯，為犯後飾卸之詞，不足採信，其犯行堪以認定，
    應依法論科。
二、按刑法上之幫助犯，係對於犯罪與正犯有共同之認識，而以
    幫助之意思，對於正犯資以助力，而未參與實施犯罪之行為
    者而言。是以，如未參與實施犯罪構成要件之行為，且係出
    於幫助之意思提供助力，即屬幫助犯，而非共同正犯。查被
    告提供其行動電話供他人使用之行為，並不等同於向被害人
    施以欺罔之詐術行為，且亦無證據證明被告與詐騙集團成員
    間有共同實施詐欺取財犯罪之犯意聯絡及行為分擔，自應論
    以幫助犯。是核被告所為，係犯刑法第30條第1 項、第339
    條第1 項之幫助詐欺取財罪，又被告係幫助犯，衡諸其犯罪
    情節，爰依刑法第30條第2項規定，按正犯之刑減輕之。
三、原審以被告幫助犯詐欺取財罪罪證明確，而判處被告有期徒
    刑2 月，並諭知如易科罰金以新臺幣1 千元折算1 日，經核
    原審認事用法均無違誤，所處之刑及易科罰金折算標準經本
    院審酌被告前有詐欺罪前科紀錄之素行（不構成累犯），被
    告犯罪後否認犯行之態度及被告犯罪之情節、手段、所生危
    害、智識程度、生活狀況等刑法第57條所規定之一切情狀後
    認亦屬適當，被告猶執上開情詞提起本件上訴，指摘原判決
    不當，為無理由，應予駁回。
據上論斷，應依刑事訴訟法第455 條之1 第1 項、第3 項、第36
8 條，判決如主文。
本案經檢察官乙○○到庭執行職務。
中    華    民    國    98    年    7     月    30    日
                  刑事第五庭審判長法  官  廖建瑜
                                  法  官  陳盈吉
                                  法  官  林永村
以上正本證明與原本無異。
不得上訴。
中    華    民    國    98    年    7     月    30    日
                                  書記官  王珮樺


司法院資訊處製作；財團法人民間司法改革基金會備份。
